臺灣高等法院臺南分院刑事判決
110年度金上訴字第723號
上  訴  人  
即  被  告  李承德


                    (另案在法務部○○○○○○○○○○○                       執行中)
上列上訴人因詐欺等案件，不服臺灣臺南地方法院109年度金訴
字第309號中華民國110年4月13日第一審判決（起訴案號：臺灣
臺南地方檢察署109年度偵字第19351號、第21289號），提起上
訴，本院判決如下：
    主  文
原判決關於李承德部分撤銷。
李承德犯附表一編號1至6所示之罪，各處如附表一編號1至6「本
院諭知主文」欄所示之刑及沒收。應執行有期徒刑壹年陸月，沒
收部分併執行之。
    事  實
　一、李承德因積欠莊雍正（由臺灣臺南地方檢察署檢察官另行
      起訴）賭債無力清償，遂於民國109年8月中旬某日接受莊
      雍正提議，參與莊雍正、陳宥圻(所涉詐欺取財犯行，業
      經原審判決應執行有期徒刑1年3月確定)及其他真實姓名
      年籍不詳之人所組成之詐欺集團，約定依莊雍正指示提領
      被害人遭其他詐欺集團成員詐騙後，匯入人頭帳戶款項，
      再將所領取款項交由陳宥圻、莊雍正等人收取，以轉交其
      他上游成員收受之車手工作。莊雍正先於109年8月底某日
      ，在臺南市○○區○○○○交付李承德1張行動電話晶片卡，作
      為雙方日後聯繫使用之工具，另由該詐欺集團不詳女性成
      員於109年9月2日晚間8、9時許，在臺中市○○區○○路0段00
      0號，將Sony廠牌行動電話1支(含SIM卡1張)、筆記型電腦
      (含電源線、滑鼠)及讀卡機各1臺，與李金燕申設之中國
      信託銀行(以下稱中國信託)帳號000000000000號、臺灣銀
      行(以下稱臺銀)帳號000000000000號帳戶存摺、提款卡；
      黃義峰申設之合作金庫銀行(以下稱合庫)帳號0000000000
      000號、第一商業銀行(以下稱一銀)帳號00000000000號帳
      戶存摺、提款卡等物交付李承德供其使用，作為聯繫或提
      領款項之工具後，李承德遂與莊雍正、陳宥圻及渠等所屬
      詐欺集團他成員分別為下列行為：
　㈠、李承德、陳宥圻、莊雍正及其他真實姓名年籍不詳之成員
      ，意圖為自己不法之所有，基於三人以上共同詐欺取財及
      掩飾、隱匿特定犯罪所得之去向、所在之犯意聯絡，先由
      該詐欺集團不詳機房成員以附表一編號1至3所示方式，詐
      騙附表一編號1至3所示曾國雄、章陳碧女、何嘉玲等人，
      致曾國雄等3人因而陷於錯誤，依指示將附表一編號1至3
      所示款項匯入附表一編號1至3所示人頭帳戶內，李承德事
      先以上開筆記型電腦、讀卡機測試，確認李金燕申設之中
      國信託、臺銀帳戶及黃義峰申設之一銀帳戶並未遭警示凍
      結後，再依莊雍正指示，於附表一編號1①、2至3所示時、
      地，提領如附表一編號1①、2至3所示金額後，於109年9月
      3日下午2時32分許，至臺南市○○區○○路0段000號對面○○路
      上，交付陳宥圻收受，陳宥圻再將款項帶往高鐵○○站放置
      在指定處所，轉交其他上游成員，藉此層層轉交方式製造
      金流斷點隱匿詐欺犯罪所得贓款之去向。
　㈡、李承德與莊雍正及其他真實姓名年籍不詳之集團成員，意
      圖為自己不法之所有，基於三人以上共同以網際網路對公
      眾散布而犯詐欺取財及掩飾、隱匿特定犯罪所得之去向、
      所在之犯意聯絡，先由該詐欺集團不詳機房成員以附表一
      編號4至6所示方式，詐騙附表一編號4至6所示黃淑慧、王
      姿文、劉上禾等人，致黃淑慧等3人因而陷於錯誤，依指
      示將附表一編號4至6所示款項，匯入附表一編號4至6所示
      人頭帳戶內，李承德亦事先以上開筆記型電腦、讀卡機測
      試，確認李金燕申設之中國信託帳戶及黃義峰申設之合庫
      帳戶並未遭警示、凍結後，依莊雍正指示提領附表一編號
      1②、4至6所示款項，並與莊雍正約定交款地點後，將款項
      丟擲於臺南市○○區○○○○○上某工地外，由在該處等候之莊
      雍正拾取，或於不詳地點交付莊雍正指派之不詳成員收受
      ，再轉交其他上游成員，藉此層層轉交方式製造金流斷點
      隱匿詐欺犯罪所得贓款之去向。嗣於109年9月3日下午5時
      10分許，李承德因形跡可疑為警攔檢盤查，於有偵查權限
      之機關或人員發覺前，即主動向有偵查權限之警員自首上
      開犯行並願接受裁判，且主動交出附表二編號1至13所示
      臺銀帳戶、中國信託帳戶、一銀帳戶、合庫帳戶提款卡、
      存摺、SONY廠牌行動電話1支(含SIM卡1張)、筆記型電腦1
      臺(含電源線、滑鼠)、讀卡機1臺、行動電話晶片卡1張及
      李承德所領取另名被害人遭詐騙款項新臺幣(下同)18,000
      元等物，並帶同承辦員警於翌日上午9時43分許，提領附
      表一編號1③所示李金燕申設之中國信託帳戶內曾國雄遭詐
      騙而匯入款項30,000元，始悉上情。
二、案經章陳碧女、曾國雄、何嘉玲、王姿文、黃淑慧、劉上禾
    告訴暨臺南市政府警察局刑事警察大隊移送偵辦。
    理  由
一、證據能力：
　　按被告以外之人於審判外之陳述，雖不符刑事訴訟法第159
    條之1至第159條之4規定得為證據之情形，而經當事人於審
    判程序同意作為證據，法院審酌該言詞陳述或書面陳述作成
    時之情況，認為適當者，亦得為證據，刑事訴訟法第159條
    之5第1項定有明文。又刑事訴訟法第159條之5立法意旨，在
    於確認當事人對於傳聞證據有處分權，得放棄反對詰問權，
    同意或擬制同意傳聞證據可作為證據，屬於證據傳聞性之解
    除行為，如法院認為適當，不論該傳聞證據是否具備刑事訴
    訟法第159條之1至第159條之4所定情形，均容許作為證據，
    不以未具備刑事訴訟法第159條之1至第159條之4所定情形為
    前提。查本判決所引用之下列供述證據暨其他書證、物證，
    檢察官、被告李承德於本院準備程序、審理時，均同意作為
    本案證據（見本院卷第125至130頁、第217頁），且於本院
    逐一提示後，迄於言詞辯論終結前亦未聲明異議，本院審酌
    上開證據資料製作時之情況，尚無違法不當及證明力明顯過
    低之瑕疵，認以之作為證據應屬適當，而有證據能力。
二、認定犯罪事實所憑之證據及理由：
㈠、上揭被告因積欠莊雍正賭債，遂同意與莊雍正及所屬詐欺集
    團成員共同實施詐欺取財、洗錢犯行，由所屬詐欺集團成員
    先行以附表一編號1至6所示方式，詐騙附表一編號1至6所示
    曾國雄等6人，使渠等陷於錯誤將款項匯入事先取得之李金
    燕、黃義峰申設帳戶內，再由被告依莊雍正指示提領曾國雄
    等6人受騙匯入李金燕、黃義峰申設帳戶內之款項，並將領
    取款項交付陳宥圻、莊雍正或莊雍正指派之人收受，再轉交
    其他上游成員，並於為警查獲後，將作案工具或人頭帳戶等
    物交由員警查扣，及在員警陪同下領取附表一編號1③所示曾
    國雄被騙贓款3萬元等事實，迭據被告於警詢、偵訊、原審
    及本院審理時坦承不諱，並有被告指認莊雍正之指認犯罪嫌
    疑人紀錄表等在卷可稽(見0000000000號警卷－以下稱警卷一
    －第3至5頁、第7至15頁；4787號他卷－以下稱他卷一－第3至4
    頁背面、第7至7頁背面、第9至10頁；5518號他卷－以下稱他
    卷二－第8至11頁；16492號偵卷－以下稱偵卷一－第11至13頁
    、第87至88頁；原審卷第52頁、第58頁、第60至61頁、第68
    頁；本院卷第123至124頁、第214頁、第231頁、第234至238
    頁)，復據共犯陳宥圻於警詢、偵訊、原審及本院審理時，
    就其受莊雍正邀約加入詐欺集團後，奉命向被告收取贓款等
    事實證述明確，並有其指認被告之指認犯罪嫌疑人紀錄表，
    與附表一編號1至6所示告訴人曾國雄、章陳碧女、何嘉玲、
    黃淑慧、王姿文、劉上禾就渠等遭詐騙經過於警詢證述在卷
    (見000000000號警卷－以下稱警卷二－第1至7頁、第11至13頁
    、第55至57頁、第61至64頁、第84至85頁、第90至91頁、第
    96至99頁、第102至106頁；19351號偵卷－以下稱偵卷二－第1
    3至14頁；原審卷第52頁、第58頁、第61頁、第68頁；本院
    卷第123至124頁、第124頁、第131至132頁)。另有臺銀○○分
    行109年9月16日○○營密自第00000000000號函及所附李金燕
    開戶基本資料與帳戶歷史交易明細、臺銀營業部109年9月16
    日營存字第10950106111號函及所附李金燕歷史明細批次查
    詢、中國信託109年9月14日中信銀字第109224839227700號
    函及所附李金燕帳戶開戶基本資料與存款交易明細、中國信
    託109年9月14日中信銀字第109004839226922號函及所附李
    金燕帳戶存款交易明細、合庫○○分行109年9月21日合金○○字
    第1090003174號函及所附黃義峰帳戶開戶基本資料與交易明
    細、合庫○○分行109年9月21日合金○○字第1090003173號函及
    所附黃義峰帳戶歷史交易明細、一銀○○分行109年9月17日一
    ○○字第00125號函及所附黃義峰帳號開戶基本資料與資金往
    來明細、一銀總行109年9月21日一總營集字第108340號函及
    所附黃義峰帳戶歷史交易明細、黃淑慧與劉上禾及何嘉玲提
    出之自動櫃員機交易明細影本、章陳碧女提出之郵政跨行匯
    款申請書影本、監視器錄影畫面翻拍照片、被告遭查獲照片
    、被告與莊雍正以通訊軟體「釘釘」、LINE對話內容翻拍照
    片、臺南市政府警察局刑事警察大隊109年9月3日製作之搜
    索、扣押筆錄、扣押物品目錄表、陳宥圻簽立之自願受搜索
    同意書、勘察採證同意書、臺南市政府警察局刑事警察大隊
    109年9月4日製作之搜索、扣押筆錄、扣押物品目錄表、曾
    國雄、章陳碧女、何嘉玲、王姿文、黃淑慧、劉上禾發覺受
    騙後報警處理由承辦員警製作之內政部警政署反詐騙諮詢專
    線紀錄表附卷可參(見警卷一第17至27頁、第29至33頁、第3
    5至41頁、第43至49頁、第51至57頁、第59頁；警卷二第11
    至13頁、第17至25頁、第27頁、第59頁、第65至66頁、第86
    頁、第88頁、第92頁、第94頁、第100至101頁、第108至109
    頁、第111至113頁、第115至121頁、第123至129頁、第131
    至143頁；他卷二第36頁、第44頁；偵卷一第51至62頁、第6
    5至75頁)。另有扣案現金18,000元、李金燕申設之臺銀與中
    國信託帳戶存摺及提款卡、黃義峰申設之合庫與一銀帳戶存
    摺及提款卡、Acer電腦1臺、讀卡機1臺、SONY廠牌行動電話
    1支、行動電話門號晶片卡1張、OPPO廠牌行動電話1支等物
    可證。被告自白核與卷內積極證據相符，堪以採取。
㈡、起訴書附表編號4固記載曾國雄於109年9月3日受騙匯款至李
    金燕申設之中國信託帳戶後，被告於同日下午3時許，在臺
    南市○○區○○街00號便利商店，自李金燕申設之中國信託帳戶
    轉帳至李金燕申設之臺銀帳戶後再行提領3萬元，因認被告
    此次(即本判決附表一編號l②所示)犯行提領曾國雄受騙匯款
    之金額為3萬元，然由李金燕申設之上開帳戶交易明細記載
    可見，曾國雄於109年9月3日遭詐騙後，於同日上午11時5分
    、11時23分許，分別匯款15萬元、3萬元至李金燕申設之中
    國信託帳戶，被告則依指示於同日中午12時28分許，自ATM
    提領12萬元(即本判決附表一編號1①所示)，其後於同日下午
    3時21分許，在ATM自李金燕申設之中國信託帳戶轉匯29,950
    元至李金燕申設之臺銀帳戶內，再由李金燕申設之臺銀帳戶
    內提領3萬元，而李金燕申設之臺銀帳戶內於109年9月3日提
    領此筆3萬元時，並無其他詐騙款項在內，故被告自該帳戶
    內提領之3萬元款項，應係其先前由李金燕申設之中國信託
    帳戶轉入曾國雄受騙交付之29,950元加上李金燕申設之臺銀
    帳戶原有存款50元，則被告此次提領之曾國雄受騙匯款金額
    應為29,950元而非起訴書附表編號4所誤載之3萬元，此部分
    事實應予更正。另起訴書附表編號5記載被告於109年9月3日
    下午3時50分許，提領黃淑慧、王姿文、劉上禾等3人受騙匯
    入黃義峰申設之合庫帳戶內款項共69,000元，惟由卷附黃義
    峰申設之合庫帳戶交易明細記載顯示，黃淑慧等3人受騙後
    於同日下午3時54分、3時58分、3時59分，先後匯款10,000
    元、5,000元、30,000元至黃義峰申設之合庫帳戶內，另有
    一筆5,000元於同日下午3時56分匯入黃義峰申設之合庫帳戶
    內，然非本案6名告訴人受騙所交付，被告則於109年9月3日
    下午4時3分、4時4分、4時7分，在ATM自該帳戶內分別提領2
    0,000元、20,000元、9,000元，共49,000元，因黃淑慧、王
    姿文、劉上禾等3人匯款至黃義峰申設之合庫帳戶後，與不
    詳之人所匯上揭5,000元款項混合，無從判斷被告所提領之4
    9,000元，是否包括上開3人受騙所匯全部款項45,000元，依
    罪證有疑利於被告之原則，認定被告所提領之款項49,000元
    ，應僅為黃淑慧受騙所匯10,000元、王姿文受騙所匯5,000
    元及劉上禾受騙所匯29,000元，共計提領44,000元，起訴書
    附表編號5誤載被告於109年9月3日下午3時50分許，共計提
    領黃淑慧、王姿文、劉上禾等3人遭詐騙之金額69,000元，
    亦應予更正如本判決附表一編號4①、5、6所示。
㈢、綜上所述，本件事證明確，被告犯行洵堪認定，自應依法論
    科。
三、論罪科刑之理由：
㈠、核被告於附表一編號1至3所為，均係犯刑法第339條之4第1項
    第2款三人以上共同犯詐欺取財罪、洗錢防制法第14條第1項
    洗錢罪；於附表一編號4至6所為，均係犯刑法第339條之4第
    1項第2款、第3款三人以上共同以網際網路對公眾散布而犯
    詐欺取財罪及洗錢防制法第14條第1項洗錢罪嫌。公訴意旨
    認被告於附表一編號1至3所為詐欺取財犯行，應論以刑法第
    339條之4第1項第2、3款三人以上共同以網際網路對公眾散
    布而犯詐欺取財罪，雖有未洽，然因僅有加重條件之減少，
    不涉及法條變更，毋庸變更起訴法條。又被告及所屬詐欺集
    團成員係以同一詐騙目的接續施行詐術，於附表一編號1所
    示曾國雄受騙匯款後，由被告李承德分次提領曾國雄所匯款
    項，其中附表一編號1①、②此2筆款項領出並分別交由陳宥圻
    、莊雍正收取後，被告未久為警查獲，嗣後於109年9月4日
    上午在承辦員警陪同下將附表一編號1③所示該筆3萬元款項
    領出交由承辦員警查扣，雖此筆3萬元款項未有遮斷該筆贓
    款金流，形成斷點，使該筆贓款難以追查之洗錢既遂行為，
    然同一犯罪目的接續施行之部分贓款即附表一編號1①、②所
    示款項已達洗錢既遂之階段，縱附表一編號1③中未完成洗錢
    ，仍應論以一個洗錢既遂罪。而被告參與莊雍正等人所組成
    之詐欺集團犯罪組織後，最先繫屬於法院之犯行，係本院11
    0年度金上訴字第53號判決所載於109年9月3日下午3時許詐
    欺被害人郭詩韻該次犯行，且被告該次犯行，所涉組織犯罪
    防制條例第3條第1項後段之參與犯罪組織罪部分，業經本院
    上開判決判刑確定一情，有本院上開判決書、臺灣高等法院
    被告前案紀錄表在卷可參，是被告為本案詐欺取財犯行，固
    仍係其參與莊雍正等人所組成詐欺集團犯罪組織期間所犯，
    然其本案後續之參與犯罪組織犯行，為免重覆評價，不予另
    行論罪，附此敘明。
㈡、被告就附表一編號1①、2至3所示犯行與陳宥圻、莊雍正及其
    餘詐欺集團成員間，有犯意聯絡及行為分擔，並互相利用他
    方之行為，以完成共同犯罪之目的，均應依刑法第28條規定
    分別論以共同正犯。又被告就附表一編號1②、③及4至6所示
    詐欺犯行與莊雍正及其餘詐欺集團成員間，亦有犯意聯絡及
    行為分擔，並互相利用他方之行為，以完成詐欺取財之共同
    犯罪目的，及完成除附表一編號1③以外之洗錢犯罪目的，均
    應依刑法第28條規定分別論以共同正犯。
㈢、被告就附表一編號1至6所示犯行，各次犯行所犯三人以上共
    同犯詐欺取財罪、洗錢罪或三人以上共同以網際網路對公眾
    散布而犯詐欺取財罪及洗錢罪間，均有實行行為局部同一之
    情形，皆為想像競合犯，應分別依刑法第55條規定各從一重
    之三人以上共同犯詐欺取財罪或三人以上共同以網際網路對
    公眾散布而犯詐欺取財罪(詳如附表一本院諭知主文欄所示)
    處斷。　　　
㈣、被告於附表一編號1至6所為前後6次犯行，均犯意各別，行為
    互殊，應予分論併罰。
㈤、被告為附表一編號1至6所示加重詐欺取財及附表一編號1①、②
    及2至6所示洗錢罪之犯罪事實後，於109年9月3日下午5時10
    分許，在臺南市○區○○路000號○○便利商店○○○門市，因員警
    認為被告行跡可疑予以盤查，其時員警客觀上尚未掌握確切
    根據得以合理懷疑被告有上開加重詐欺取財及洗錢罪之犯行
    ，被告於警方盤查時，即主動坦承其為詐欺集團之車手，並
    自隨身背包內取出提領另案被害人林杰慶受騙所匯現金18,0
    00元、李金燕及黃義峰申設之上開帳戶提款卡、SONY廠牌行
    動電話等物交付承辦員警，並帶同承辦員警前往其當時住宿
    旅館處實施搜索，查扣李金燕及黃義峰申設之上開帳戶存摺
    、筆記型電腦1臺、讀卡機1臺、行動電話晶片卡1張等物，
    進而於翌日（即109年9月4日）在承辦員警陪同下持李金燕
    申設之中國信託帳戶提款卡領出附表一編號1③所示曾國雄受
    騙匯入之款項30,000元交付員警查扣，有被告警詢筆錄及臺
    南市政府警察局刑事警察大隊110年6月22日南市警刑大偵六
    字第1100333180號函存卷可憑(見本院卷第113頁)，是被告
    就附表一編號1至6犯行，均符合自首之規定，均應依刑法第
    62條前段規定減輕其刑。
㈥、再想像競合犯之處斷刑，本質上係「刑之合併」。其所謂從
    一重處斷，乃將想像競合犯組成之評價上數罪，合併為科刑
    一罪，其所對應之刑罰，亦合併其評價上數罪之數法定刑，
    而為一個處斷刑。易言之，想像競合犯侵害數法益者皆成立
    犯罪，論罪時必須輕、重罪併舉論述，同時宣告所犯各罪名
    ，包括各罪有無加重、減免其刑之情形，亦應說明論列，量
    刑時併衡酌輕罪部分量刑事由，評價始為充足，然後依刑法
    第55條前段規定「從一重處斷」，非謂對於其餘各罪可置而
    不論。因此，法院決定處斷刑時，雖以其中最重罪名之法定
    刑，做為裁量之準據，惟於裁量其輕重時，仍應將輕罪合併
    評價在內（最高法院108年度台上字第4405號、第4408號判
    決參照）。故洗錢防制法第16條第2項規定：「犯前2條之罪
    ，在偵查或審判中自白者，減輕其刑。」被告於原審及本院
    審理時自白洗錢犯行，合於洗錢防制法第16條第2項規定，
    原應對被告減輕其刑，雖其所犯洗錢罪係屬想像競合犯其中
    之輕罪，惟參諸上開說明，本院於後述量刑時仍將一併衡酌
    該部分減刑事由，附此敘明。
四、撤銷改判之理由：
㈠、原判決以被告犯行，事證明確，予以論罪科刑，固非無見。
    惟：
１、被告於附表一編號1②此次提領曾國雄受騙交付款項應僅29,95
    0元；於附表一編號4①、5、6此3次提領黃淑慧、王姿文、劉
    上禾受騙交付之款項應僅44,000元，業如上述，原判決認定
    被告於附表一編號1②所示此次提領曾國雄交付款項為3萬元
    ，於附表一編號4①、5、6此3次提領款項共計49,000元，容
    有未洽。
２、原判決記載所認定之犯罪事實、起訴法條與起訴書記載相同
    ，而起訴書就被告於附表一編號1③在承辦員警陪同下提領曾
    國雄受騙匯入李金燕申設之中國信託帳戶內3萬元款項，已
    載明被告詐欺犯行包含此筆匯款，原判決既於事實及理由欄
    內引用起訴書此部分犯罪事實為其審理判決事實，然於附表
    一編號1所載提領金額並未載明此筆款項亦遭被告提領，且
    起訴意旨認被告於附表一編號1至3所為詐欺取財犯行，應論
    以刑法第339條之4第1項第2、3款三人以上共同以網際網路
    對公眾散布而犯詐欺取財罪，原判決於事實及理由欄內予以
    引用，然於論罪法條欄內載明被告所犯法條為「刑法第339
    條之4第1項、第2項」，及於附表一編號1至3所「所犯罪名
    及宣告刑」欄內則載明被告所犯罪名為「三人以上共同犯詐
    欺取財罪」，原判決記載之事實、理由及所犯法條均有矛盾
    ，亦有未洽。
３、被告就附表一編號1至6所示犯行，均符合自首規定，原判決
    未予論述，亦未說明是否依刑法第62條前段規定減輕其刑，
    復未就具有想像競合關係之洗錢罪，符合洗錢防制法第16條
    第2項偵查、審理自白減刑之規定，於審酌量刑時予以說明
    ，容有未合。
４、附表二編號1所示被告為警查獲時扣得之18,000元，為另案(
    即本院110年度金上訴字第53號案件)被害人林杰慶受騙所匯
    款項，並非被告本案犯行之犯罪所得，原判決認該筆款項屬
    被告本案犯行之犯罪所得，予以宣告沒收，顯有不當。另附
    表二編號2至5、附表二編號7至10所示李金燕、黃義峰申設
    帳戶之存摺、提款卡，雖交由被告持有，但無證據證明帳戶
    申設人為被告所屬詐欺集團成員或被告與集團成員對之有處
    分權，難認屬被告所有之物，原判決予以宣告沒收，顯有未
    洽。
５、被告以原判決未就其於附表一編號1至6所示犯行有自首情形
    ，依刑法第62條規定予以減輕其刑，為有理由，且原判決復
    有上開可議之處，即屬無可維持，自應由本院將原判決予以
    撤銷改判，以期適法。
㈡、本院審酌被告因積欠莊雍正賭債，無力償還，竟接受莊雍正
    提議參與莊雍正與其他不詳成員所組成之詐欺集團犯罪組織
    ，擔任詐欺集團車手，由被告負責提領附表一所示告訴人受
    騙匯入人頭帳戶之贓款，殊不可取，被告雖非詐欺集團之核
    心或首腦人物，仍屬詐欺取財犯行遂行時不可或缺之角色，
    且所為共同造成附表一所示告訴人財物損失，並對人際間之
    互信與經濟秩序、金融安全，造成相當程度之危害，且因此
    增加檢警事後向上溯源，追查其他詐騙集團成員之困難，實
    值非議，本案受害之人達6人，所受財產損害達40餘萬元，
    又未賠償附表一所示告訴人任何損害，被告犯罪所生危害不
    輕，惟被告於本案之前並無前科，有臺灣高等法院被告前案
    紀錄表在卷可佐，素行尚佳，犯後坦承犯行，態度尚稱良好
    ，且被告並未因本件犯行分得任何犯罪所得，暨被告自陳為
    高中肄業，智識程度不高，入監服刑前從事印刷業，月薪約
    26,000元至30,000元，未婚，亦無子女，與父母同住等經濟
    、家庭生活狀況及其他一切情狀，分別量處如附表一「本院
    諭知主文欄」所示之刑。又被告為附表一所示犯行，時間相
    距甚短，責任非難重複程度較高，並斟酌被告6次犯行之不
    法與罪責程度、彼此之關聯性、數罪對法益侵害之加重效應
    、罪數所反應之被告人格特性與犯罪傾向，及對被告施以矯
    正之必要性、被告未來復歸社會之可能性等情，再衡以各罪
    宣告刑總和上限及各刑中最長期者，為整體非難評價，定被
    告應執行有期徒刑1年6月。
㈢、沒收：
１、按共同正犯犯罪所得之沒收、追徵，應就各人所分得之數為
    之。所謂各人「所分得」之數，係指各人「對犯罪所得有事
    實上之處分權限」而言。因此，若共同正犯各成員內部間，
    對於犯罪所得分配明確時，應依各人實際所得宣告沒收；若
    共同正犯對於犯罪所得，其個人確無所得或無處分權限，且
    與其他成員亦無事實上之共同處分權限者，自不予諭知沒收
    （最高法院107年度台上字第2989號判決意旨參照）。而洗
    錢防制法第18條第1項規定：「犯第14條之罪，其所移轉、
    變更、掩飾、隱匿、收受、取得、持有、使用之財物或財產
    上利益，沒收之；犯第15條之罪，其所收受、持有、使用之
    財物或財產上利益，亦同。」本條立法理由指出：「原條文
    僅限於沒收犯罪所得財物或財產上利益，而未及於洗錢行為
    標的之財物或財產上利益，爰予修正。至於洗錢行為本身之
    犯罪所得或犯罪工具之沒收，以及發還被害人及善意第三人
    之保障等，應適用104年12月3日及105年6月22日修正公布之
    中華民國刑法沒收專之規定。」。
２、被告提領附表一編號1①、2、3此3筆共計319,000元款項，已
    交由陳宥圻收取，被告並未取得分文一情，業據被告與陳宥
    圻供述明確，被告另行領取附表一編號1②、4、5、6等款項
    後，則交由莊雍正或其指派之人收受，被告固於警詢時供稱
    其領取附表一編號1②、4①、5、6等4筆款項後即搭乘計程車
    將贓款丟擲在途經之某工地由等候該處之莊雍正拾取，嗣後
    為警查獲時身上僅有剛領取另名被害人林杰慶受騙之贓款即
    扣案18,000元，附表一編號4②黃淑慧所匯1萬元則不知去向
    云云，然觀諸被告與「釘釘」通訊軟體帳號名稱「金小保」
    即莊雍正之對話，顯示莊雍正在被告為警查獲前最後1次詢
    問被告身上有多少款項時，被告回答18,000元，可見被告領
    取附表一編號4②該筆1萬元贓款後，亦已於被告為警查獲前
    交由所屬詐欺集團成員收取無訛，則被告並未保有附表一編
    號1①、②、2至6之犯罪所得，自無從宣告沒收。此外，被告
    為警查獲時扣得之18,000元，為另案(即本院110年度金上訴
    字第53號)被害人林杰慶受騙匯款，並非本案被告之犯罪所
    得，爰不予宣告沒收。至於被告為警查獲後，由員警帶同被
    告提領附表一編號1③所示曾國雄受騙匯至李金燕申設之中國
    信託帳戶內30,000元款項，既經查扣，而未發還曾國雄，且
    尚未交付被告所屬詐欺集團，亦尚未分配，屬被告之犯罪所
    得，應依刑法第38條之1第1項前段之規定宣告沒收，惟告訴
    人曾國雄可依刑事訴訟法第473條規定聲請檢察官發還，附
    此敘明。
３、又共同正犯供犯罪或預備犯罪所用之物，雖實務上有認為本
    於責任共同原則，已於共犯中之一人確定判決諭知沒收，對
    於其他共犯之判決仍應宣告沒收，或就各共同正犯間採連帶
    沒收主義，以避免執行時予以重複沒收。然所謂「責任共同
    原則」，係指行為人對於犯罪共同加工所發生之結果，相互
    歸責，因責任共同，須成立相同罪名，至於犯罪成立後應如
    何沒收，仍須以各行為人對工具物有無所有權或共同處分權
    為基礎，並非因共同正犯責任共同，即謂其共同效力應及於
    各共同正犯之沒收範疇，即需對各共同正犯重複諭知沒收。
    亦即「共同責任原則」僅在處理共同犯罪參與關係中責任之
    認定，與犯罪工具物之沒收重在犯罪預防並遏止犯罪係屬兩
    事，不得混為一談。此觀目前實務認為，共同正犯之犯罪所
    得如採連帶沒收，即與罪刑法定主義、罪責原則齟齬，必須
    依各共同正犯間實際犯罪利得分別沒收，始為適法等情甚明
    。又供犯罪或預備犯罪所用之物如已扣案，即無重複沒收之
    疑慮，尚無對各共同正犯諭知連帶沒收之必要；而犯罪工具
    物如未扣案，因刑法第38條第4項有追徵之規定，則對未提
    供犯罪工具物之共同正犯追徵沒收，是否科以超過其罪責之
    不利責任，亦非無疑。且為避免執行時發生重複沒收之違誤
    ，祇須檢察官本於不重複沒收之原則妥為執行即可，尚無於
    判決內諭知連帶沒收之必要。而重複對各共同正犯宣告犯罪
    所用之物連帶沒收，除非事後追徵，否則對非所有權人或無
    共同處分權之共同正犯宣告沒收，並未使其承擔財產損失，
    亦無從發揮任何預防並遏止犯罪之功能。尤以對未經審理之
    共同正犯諭知連帶沒收，剝奪該共同正犯受審之權利，更屬
    違法。從而犯罪工具物須屬被告所有，或被告有事實上之處
    分權時，始得在該被告罪刑項下諭知沒收；至於非所有權人
    ，又無共同處分權之共同正犯，自無庸在其罪刑項下諭知沒
    收（最高法院107年度台上字第1109號、第1602號判決意旨
    參照）。查附表二編號6、11至12所示之物，係莊雍正指示
    集團成員交付被告，供其使用與共犯間相互聯絡之SONY廠牌
    行動電話1支(含SIM卡1張)，及供被告於提領贓款前測試人
    頭帳戶是否遭警示之筆記型電腦1臺、讀卡機1臺，與附表二
    編號13所示由莊雍正自行交付，預備供被告使用於犯案之行
    動電話晶片卡1張等物，為共犯所交付供或預備供被告犯本
    案所用之物，被告對之有事實上處分權，且已扣案，爰依刑
    法第38條第2項前段規定，予以宣告沒收。另扣案之OPPO廠
    牌行動電話1支(含SIM卡1張)，為陳宥圻所有，供其與詐欺
    集團成員聯繫所用，業據被告陳宥圻供述在卷，並非被告所
    有爰不予宣告沒收。至於扣案李金燕申設之中國信託及臺銀
    帳戶存摺、提款卡、黃義峰申設之合庫及一銀帳戶存摺、提
    款卡等物，雖有部分係供被告提領詐欺贓款所用之物，惟上
    開帳戶申設人是否有移轉所有權之意思不明，亦無證據證明
    上開帳戶名義人為被告所屬詐欺集團成員，是上開帳戶存摺
    或提款卡難認已屬被告或所屬詐欺集團成員所有，抑或擁有
    處分權，即無從為沒收之諭知，併此敘明。　　　　
五、依刑事訴訟法第369條第1項前段、第364條、第299條第1項
    前段，洗錢防制法第14條第1項、第16條第2項，刑法第11條
    前段、第28條、第339條之4第1項第2款、第3款、第55條、
    第62條前段、第51條第5款、第38條第2項、第38條之1第1項
    ，刑法施行法第1條之1第1項，判決如主文。
本案經檢察官徐書翰提起公訴，檢察官趙中岳到庭執行職務。
中　　華　　民　　國　　110 　年　　8 　　月　　25　　日
                  刑事第六庭    審判長法　官  張瑛宗
                                      法　官  林逸梅
                                      法　官  李秋瑩
以上正本證明與原本無異。
如不服本判決應於收受送達後20日內向本院提出上訴書狀，其未
敘述上訴理由者，並得於提起上訴後20日內向本院補提理由書（
均須按他造當事人之人數附繕本）「切勿逕送上級法院」。
　　　　　　　　　　　　　　　　　　　書記官  劉紀君
中　　華　　民　　國　　110 　年　　8 　　月　　25　　日
附錄本案論罪科刑法條全文
中華民國刑法第339條之4
犯第339條詐欺罪而有下列情形之一者，處1年以上7年以下有期
徒刑，得併科1百萬元以下罰金：
一、冒用政府機關或公務員名義犯之。
二、三人以上共同犯之。
三、以廣播電視、電子通訊、網際網路或其他媒體等傳播工具，
    對公眾散布而犯之。
前項之未遂犯罰之。
洗錢防制法第14條
有第二條各款所列洗錢行為者，處7年以下有期徒刑，併科新臺
幣5百萬元以下罰金。
前項之未遂犯罰之。
前二項情形，不得科以超過其特定犯罪所定最重本刑之刑。
　　　
附表一
編 號 告訴人 詐騙時間、方式及金額 提領時間、金額 提領帳戶 提款地點 提領款項交付之人 原判決諭知主文 本院諭知主文  1 曾國雄 該詐欺集團成員於109年9月3日上午10時12分許，冒用曾國雄外甥名義撥打電話聯繫曾國雄，復透過LINE通訊軟體向曾國雄佯稱：因出貨急需資金周轉，欲向曾國雄借款云云，致曾國雄陷於錯誤，於同日上午11時0分42秒、同日上午11時22分35秒許，在苗栗縣○○鎮○○路00號苗栗○○郵局，以臨櫃匯款及ATM轉帳之方式，各匯款15萬元、3萬元，並於同日上午11時5分9秒、同日上午11時23分1秒許，存入李金燕申設之中國信託帳戶內。 ①109年9月3日中午12時28分許提領12萬元 李金燕申設之中國信託帳戶 臺南市○○區○○○00000號便利商店 陳宥圻 李承德三人以上共同犯詐欺取財罪，處有期徒刑壹年參月。   李承德三人以上共同犯詐欺取財罪，處有期徒刑壹年貳月。扣案SONY廠牌行動電話壹支(含SIM卡壹張)、筆記型電腦壹臺(含電源線、滑鼠)、讀卡機壹臺、行動電話晶片卡壹張、現金新臺幣參萬元均沒收之。     ②109年9月3日下午3時21分許，自李金燕申設之中國信託轉帳29,950元至李金燕申設之臺銀帳戶後，同日下午3時22分至23分許，分別提領2萬元、1萬元，共3萬元。 李金燕申設之臺銀帳戶 臺南市○○區○○街00號便利商店 莊雍正      ③109年9月4日上午9時43分許，於承辦員警陪同下提領3萬元。 李金燕申設之中國信託帳戶 臺南市○○區○○路0段000號便利商店 員警扣押   2 章陳碧女 該詐欺集團成員於109年9月2日某時，冒名章陳碧女之姪女撥打電話聯繫，向章陳碧女詐稱：因工作疏失而匯錯款項，急需借款償還客戶云云，致章陳碧女陷於錯誤，於翌(3)日上午11時43分57秒，在臺北市○○區○○路000號臺北○○路郵局，臨櫃自其臺北富邦銀行帳號000000000000號帳戶領出存款，轉匯12萬元，並於109年9月3日上午11時50分許存入李金燕申設之臺銀帳戶內。 109年9月3日中午12時48分起至同日中午12時53分許止，分6次提領，每次各提領20,000元，共提領120,000元。 李金燕申設之臺銀帳戶 臺南市○○區○○○路0段0號便利商店 陳宥圻 李承德三人以上共同犯詐欺取財罪，處有期徒刑壹年參月。   李承德三人以上共同犯詐欺取財罪，處有期徒刑壹年貳月。扣案SONY廠牌行動電話壹支(含SIM卡壹張)、筆記型電腦壹臺(含電源線、滑鼠)、讀卡機壹臺、行動電話晶片卡壹張均沒收之。  3 何嘉玲 該詐欺集團成員於109年9月3日上午10時許，冒名何嘉玲外甥撥打電話聯絡何嘉玲訛稱：急需借款周轉，109年9月7日即可還款云云，致何嘉玲陷於錯誤，於同日上午10時53分至54分許，在新北市○○區○○路00號○○郵局ATM，自其郵局帳號00000000000000號帳戶提領8萬元，再於同日上午11時3分許，以無摺存款方式匯款8萬元，並於同日中午12時45分許存入黃義峰申設之一銀帳戶內。 109年9月3日下午1時28分至同日下午1時31分許，分4次提領，前3次每次各提領20,000元，第4次提領19000元，共提領79,000元。 黃義峰申設之一銀帳戶  臺南市○○區○○路0段00號便利商店 陳宥圻 李承德三人以上共同犯詐欺取財罪，處有期徒刑壹年貳月。   李承德三人以上共同犯詐欺取財罪，處有期徒刑壹年壹月。扣案SONY廠牌行動電話壹支(含SIM卡壹張)、筆記型電腦壹臺(含電源線、滑鼠)、讀卡機壹臺、行動電話晶片卡壹張均沒收之。  4 黃淑慧 該詐欺集團成員於109年9月3日前，先以不詳方式取得高啟維之臉書帳號後，即於該臉書網頁張貼不實之販賣電話訊息，黃淑慧遂依網頁所載LINE通訊軟體帳號聯繫賣家，該不詳詐欺集團成員向黃淑慧騙稱願出售Iphone電話云云，致黃淑慧陷於錯誤，於同日下午3時54分、同日下午4時20分許，在新竹市○○區○○路00號全家便利超商食品店，以ATM自其台新銀行帳號00000000000000號帳戶分別匯款1萬元、1萬元至黃義峰申設之合庫帳戶內。 ①109年9月3日下午4時3分許提領10,000元。   黃義峰申設之合庫帳戶  臺南市○○區○○○○道0號便利商店   莊雍正 李承德三人以上共同以網際網路對公眾散布而犯詐欺取財罪，處有期徒刑壹年壹月。 李承德三人以上共同以網際網路對公眾散布而犯詐欺取財罪，處有期徒刑壹年。扣案SONY廠牌行動電話壹支(含SIM卡壹張)、筆記型電腦壹臺(含電源線、滑鼠)、讀卡機壹臺、行動電話晶片卡壹張均沒收之。    ②109年9月3日下午4時34分許提領10,000元  臺南市○區○○路000號便利商店 不詳之人   5 王姿文 該詐欺集團成員於109年9月3日下午1時前，先以不詳方式取得王姿文友人之臉書帳號後，即於該臉書網頁張貼販賣電話之不實訊息，王姿文嗣後依臉書訊息所載LINE通訊軟體帳號，聯繫賣家，該不詳詐欺集團成員遂向王姿文誆稱：Iphone電話存量不多，且價格優惠，並說明欲出售之電話型號、價格，致王姿文陷於錯誤，於同日下午3時56分許，在臺中市○○區○○路000號便利商店，以ATM自其配偶申設之兆豐銀行帳號000000000000000號帳戶匯款5,000元至黃義峰申設之合庫帳戶內。 109年9月3日下午4時3分許，提領5,000元 黃義峰申設之合庫帳戶 臺南市○○區○○○○道0號便利商店 莊雍正 李承德三人以上共同以網際網路對公眾散布而犯詐欺取財罪，處有期徒刑壹年壹月。 李承德三人以上共同以網際網路對公眾散布而犯詐欺取財罪，處有期徒刑壹年。扣案SONY廠牌行動電話壹支(含SIM卡壹張)、筆記型電腦壹臺(含電源線、滑鼠)、讀卡機壹臺、行動電話晶片卡壹張均沒收之。 6 劉上禾 該詐欺集團成員於109年9月3日下午1時前，先在臉書網頁張貼販售電話之不實訊息，劉上禾遂依訊息所載LINE通訊軟體帳號聯繫賣家，該不詳詐欺集團成員向劉上禾佯稱：欲出售Iphone 11 128G電話云云，致劉上禾陷於錯誤，於同日下午3時59分，在臺中市○○區○○路0段與○○路0段交岔路口之全家便利商店，以ATM自其國泰銀行帳號000000000000號帳戶，匯款30,000元至黃義峰申設之合庫帳戶內。 109年9月3日下午4時4分及同日下午4時7分許，分2次各提領20,000元、9,000元，共提領29,000元。 黃義峰申設之合庫帳戶 臺南市○○區○○○○道0號便利商店 莊雍正 李承德三人以上共同以網際網路對公眾散布而犯詐欺取財罪，處有期徒刑壹年壹月。 李承德三人以上共同以網際網路對公眾散布而犯詐欺取財罪，處有期徒刑壹年。扣案SONY廠牌行動電話壹支(含SIM卡壹張)、筆記型電腦壹臺(含電源線、滑鼠)、讀卡機壹臺、行動電話晶片卡壹張均沒收之。 

附表二
編號      應沒收之物品名稱    搜索地點及受執行人  1 現金新臺幣18,000元 臺南市○區○○路000號便利超商，李承德  2 中國信託提款卡1張(帳號：000000000000、 戶名李金燕) 同上  3 臺灣銀行提款卡1張(帳號：000000000000、 戶名李金燕) 同上  4 合作金庫提款卡1張(帳號：0000000000000、 戶名黃義峰) 同上  5 第一銀行提款卡1張(帳號：00000000000、 戶名黃義峰) 同上  6 SONY手機1支(含通話晶片) 同上  7 中國信託存摺1本(帳號：000000000000、 戶名李金燕) 臺南市北區儷都大飯店， 李承德  8 臺灣銀行存摺1本(帳號：000000000000、 戶名李金燕) 同上  9 合作金庫存摺1本(帳號：0000000000000、 戶名黃義峰) 同上  10 第一銀行存摺1本(帳號：00000000000、 戶名黃義峰) 同上  11 筆記型電腦1台(含電源線、滑鼠) 同上  12 讀卡機1台 同上  13 行動電話通話晶片卡1張 同上  14 現金新臺幣3萬元 臺南市○○區○○路0段000號，李承德  15 OPPO手機1隻(含通話晶片0000000000) 臺南市○○區○○路0段000號，陳宥圻